臺灣苗栗地方法院刑事判決　　　　　　　93年度交訴字第12號
公　訴　人　臺灣苗栗地方法院檢察署檢察官
被　　　告　甲○○
上列被告因業務過失致死案件，經檢察官提起公訴（92年度偵續
一字第3 號），本院判決如下：
    主  文
甲○○無罪。
    理  由
一、公訴意旨略以：被告甲○○平日以駕駛曳引車替人裝載貨物
    為業，為從事駕駛業務之人，於民國88年10月13日凌晨，利
    用曳引車頭拖帶ＭＰ─Ｖ８號半拖車裝載慮爐機具時，因車
    頭故障，於當日0 時30分許，將其所拖運上開半拖車停放在
    苗栗縣頭份鎮○○路台電頂埔桿35號電線桿旁慢車道之際，
　　應注意汽車發生故障不能行駛，應即設法移置於無礙交通之
  　處，該故障車輛在移置前及移置後均應豎立車輛故障標誌，
    該標誌在車速逾40公里之路段，應樹立於車身後方30公尺至
    100 公尺路面上，而依當時情形非不能注意，竟疏未注意，
    僅將車輛故障標誌樹立在車後步行約20步，距離約為17公尺
    之路面上，未達上揭警示距離，顯不足達到警告之目的，而
    將曳引車頭駛離現埸修理，迨當日0 時50分許，被害人李進
    祿駕駛車牌號碼：ＭＡ０─２３９號自小客車沿同路由北往
    南方向行駛，行經上開路段時，因未及發現上開車輛故障標
    誌及停靠慢車道之半拖車，煞避不及，自後追撞該半拖車，
    致李進祿受有顏面凹陷骨折、腦挫傷、腦出血等傷害，經送
    醫不治死亡，因認被告涉有刑法第276 條第2 項之業務過失
    致人於死罪等語。
二、本件公訴人認被告甲○○涉有上揭犯罪，無非以：(1)被告違
    反道路交通安全規則第140 條第4 款規定、第112 條第1 項
    第12款規定，有利用道路放置半拖車、未依規定擺放車輛故
    障標誌之過失。(二)另有道路交通事故調查報告表、現場照片
    、相驗屍體證明書、履勘現場筆錄附卷可稽，為其主要論據
    。訊據被告固坦承於上開時間駕駛曳引車頭拖帶半拖車，因
    車頭故障，將半拖車停放在苗栗縣頭份鎮○○路台電頂埔桿
    35號電線桿旁，並將反光三角架立在半拖車後步行約20步之
    路面上，其後被害人李進祿駕駛自小客車，自後追撞該半拖
    車，經送醫不治死亡等事實，惟堅決否認有何業務過失致人
    於死之犯行，辯稱：案發地點有路燈，照明情況良好，且被
    害人是從半拖車正後方追撞，縱使其將反光三角架放得再遠
    ，也會發生此事故等語。
三、按犯罪事實應依證據認定之，無證據不得認定犯罪事實；不
    能證明被告犯罪者，應諭知無罪之判決，刑事訴訟法第154
    條第2 項、第301 條第1 項分別定有明文。又刑事訴訟法第
    161 條第1 項規定「檢察官就被告犯罪事實，應負舉證責任
    ，並指出證明之方法」，因此，檢察官對於起訴之犯罪事實
    ，應負提出證據及說服之實質舉證責任，倘其所提出之證據
    ，不足為被告有罪之積極證明，或其指出證明之方法，無從
    說服法院以形成被告有罪之心證，基於無罪推定之原則，自
    應為被告無罪判決之諭知（最高法院92年台上字第128 號判
    例參照）。
四、本件之主要爭點在於：就本案事故之發生，被告究竟有無過
    失？而依公訴意旨觀之，被告有利用道路放置半拖車及未依
    規定擺放車輛故障標誌之過失之嫌。經查：
  (一)按任何人不得利用道路放置拖車、貨櫃或動力機械，道路交
    通安全規則第140 條第4 款定有明文；又按汽車發生故障不
    能行駛，應即設法移置於無礙交通之處。該故障車輛在未移
    置前或移置後均應豎立車輛故障標誌。該標誌在行車時速40
    公里之路段，應豎立於車身後方5 公尺至30公尺之路面上，
    在行車時速逾40公里之路段，應豎立於車身後方30公尺至10
    0 公尺之路面上，道路交通安全規則第112 條第1 項第12款
    規定甚明。本件被告於案發前駕駛曳引車頭拖帶半拖車，因
    曳引車頭故障，遂將半拖車停放在苗栗縣頭份鎮○○路台電
    頂埔桿35號電線桿旁之慢車道上等情，業經被告供述明確，
    並有道路交通事故調查報告表（相卷第9 頁）、案發現場照
    片4 幀（相卷第10、11頁）、勘驗筆錄（相卷第15頁）在卷
    可憑，是被告確有違反道路交通安全規則第140 條第4 款不
    得利用道路放置拖車之規定，此外，被告停放半拖車之前開
    路段速限為60公里，有道路交通事故調查報告表（相卷第9
    頁）可考，依道路交通安全規則第112 條第1 項第12款規定
    應豎立車輛故障標誌於半拖車車身後方30公尺至100 公尺之
    路面上，惟被告於停放半拖車後，僅將反光三角架豎立在半
    拖車後步行約20步（經實地測量距離約為17公尺）之路面上
    乙節，已據被告供陳在卷，另有案發後現場照片2 幀（相卷
    第34頁）、履勘現場筆錄（偵續卷第8 頁）、勘驗照片12幀
    （偵續卷第13至18頁）可稽，是被告亦有違反道路交通安全
    規則第112 條第1 項第12款有關豎立車輛故障標誌之規定。
  (二)茲有疑義者，被告雖違反上開道路交通安全規則之規定，然
    是否即可認定被告就本案應負過失責任？按刑法上之過失，
    其過失行為與結果間，在客觀上有相當因果關係始得成立。
    所謂相當因果關係，係指依經驗法則，綜合行為當時所存在
    之一切事實，為客觀之事後審查，認為在一般情形下，有此
    環境、有此行為之同一條件，均可發生同一之結果者，則該
    條件即為發生結果之相當條件，行為與結果即有相當之因果
    關係。反之，若在一般情形下，有此同一條件存在，而依客
    觀之審查，認為不必皆發生此結果者，則該條件與結果不相
    當，不過為偶然之事實而已，其行為與結果間即無相當因果
    關係（最高法院76年台上字第192 號判例參照）。而自道路
    交通事故調查報告表（相卷第9 頁）、案發現場照片4 幀（
    相卷第10、11頁）觀之：
    1.案發時天候為晴天、路面乾燥，肇事路段為雙向四車道、
      分隔島中間設有路燈、屬於夜間有照明光線、照明狀況良
      好之路段，且為直路、平路路段，視距良好、道路無缺陷
      亦無障礙物，綜合上開情狀，可認為一般駕駛人若處於案
      發時之環境下，僅須稍加注意，即可發現車前有半拖車及
      反光三角架此一車輛故障標誌之存在，當不至於衝撞該半
      拖車而發生肇事死亡之結果，是揆諸前揭說明，被告違反
      上揭道路交通安全規則之行為與被害人李進祿之死亡結果
      間，應無相當之因果關係。
    2.再者，案發後被害人駕駛之車牌號碼：ＭＡ０─２３９號
      自小客車及車後煞車痕均在慢車道內，足認被害人所駕之
      自小客車於案發前已完全駛離快車道，而駛入慢車道內，
      另被害人所駕自小客車之前半車身已插入半拖車車尾導致
      車身嚴重損壞，且留有8.5 公尺的煞車痕（若直接以8.5
      公尺之煞車痕換算車速為時速40.26 公里，惟在本案由於
      自小客車插入半拖車車尾，已將自小客車之部分動能吸收
      ，無從以煞車痕長度得知自小客車於案發前之確實車速，
      僅可推知自小客車於案發前係以超過時速40.26 公里之速
      度行駛，此經鑑定人即交通大學運輸科技與管理學系副教
      授乙○○到庭結證屬實【本院卷第110 、111 頁】），可
      知被害人於案發前駕駛該自小客車之車速甚快，又自案發
      後現場所攝照片16幀（相卷第28至30頁、偵續卷第13至17
      頁）以觀，該路段之慢車道無論於白天或夜晚，均停置有
      為數不少之車輛，是若以被害人於案發時所駕車輛之行進
      路線（直接行駛於慢車道）、車速（速度甚快）、未能注
      意車前狀況等情判斷，縱被告未將該半拖車停置於慢車道
      ，被害人所駕自小客車仍有可能因衝撞其他停置於慢車道
      上之車輛而導致被害人死亡之結果，自此觀之，益徵被告
      違反道路交通安全規則之行為與被害人之死亡結果間不具
      有相當之因果關係甚為明確。
    3.本案經送臺灣省竹苗區車輛行車事故鑑定委員會、臺灣省
      車輛行車事故覆議鑑定委員會、交通大學運輸科技與管理
      學系鑑定後均認：被告所為雖違反交通法規規定，但與本
      案之肇生並無客觀上之相當因果關係，無肇事因素等語，
      與本院採取相同之見解，有該鑑定委員會鑑定意見書（相
      卷第42、43頁）、該覆議鑑定委員會89年3 月22日府覆議
      字第882000號函（相卷第48頁）、94年1 月12日府覆議字
      第0880102000A 號函（本院卷第96頁）、該大學93年6 月
      30日交大管運字第0930002801號函所附行車事故鑑定意見
      鑑定書（本院卷第39頁）各1 份在卷可資佐證，是被告前
      開違反道路交通安全規則之行為既與被害人之死亡結果間
      不具有相當因果關係，徵諸前揭說明，即不構成刑法上之
      過失，自無從令其負業務過失致人於死之罪責。
  (三)綜上，公訴人所提出之證據，不足為被告有罪之積極證明，
    其指出證明之方法，亦無從說服本院形成被告有罪之心證，
    揆諸前揭法條及判例意旨，自應諭知無罪之判決。
五、適用法律依據：刑事訴訟法第301 條第1 項。
本案經檢察官劉玉書到庭執行職務。
中　　華　　民　　國　　94　　年　　8 　　月　　9　　 日
                  刑事第二庭審判長法　官　林 燦 都
                                  法　官　柳 章 峰
                                  法　官　張 文 毓
以上正本證明與原本無異
如不服本判決應於送達後10日內向本院提出上訴狀
                                  書記官  陳 淑 華
中　　華　　民　　國　　94　　年　　8 　　月　　9 　　日
